臺灣嘉義地方法院刑事判決
111年度交訴字第59號
公  訴  人  臺灣嘉義地方檢察署檢察官
被      告  蘇宏嘉



上列被告因公共危險等案件，經檢察官提起公訴（111年度偵字
第7800號），被告於準備程序就被訴事實為有罪之陳述，本院合
議庭裁定由受命法官獨任進行簡式審判程序，判決如下：
    主  文
乙○○犯過失傷害罪，處拘役伍拾日，如易科罰金，以新臺幣壹仟
元折算壹日。又犯駕駛動力交通工具發生交通事故，致人傷害而
逃逸罪，處有期徒刑陸月，如易科罰金，以新臺幣壹仟元折算壹
日。
    犯 罪 事 實
一、乙○○於111年5月13日11時43分許，因竊盜案件經臺灣雲林地
    方檢察署發布通緝中，而遭雲林縣警察局斗南分局警員查獲
    時，竟駕駛車牌號碼000-0000號自用小客車逃逸，途經嘉義
    縣○○鎮○路里○○路000號前之無號誌交岔路口左轉時，本應減
    速慢行，作隨時停車之準備，並應注意車前狀況，隨時採取
    必要之安全措施，而當時天候陰、光線為日間自然光、路面
    乾燥無缺陷、視距良好，並無不能注意之情事，竟疏未注意
    減速通過前述無號誌交岔路口，適甲○○騎乘車牌號碼000-00
    00號郵務普通重型機車，沿對向車道駛至閃避不及，而遭乙
    ○○所駕駛之自用小客車正面撞擊後，甲○○因而人車倒地，受
    有右側股骨幹骨折等傷害。
二、乙○○發覺兩車碰撞，且其自用小客車車頭撞毁，知悉其駕車
    已發生交通事故，並可預見甲○○因而受傷，竟基於駕駛動力
    交通工具發生交通事故，致人傷害而逃逸之犯意，未下車對
    甲○○為救護或其他必要措施，逕自駕車逃逸現場，後為警追
    捕緝獲。
三、案經甲○○訴由嘉義縣警察局民雄分局報告臺灣嘉義地方檢察
    署檢察官偵查起訴。 
    理  由
一、本案被告所犯，並非死刑、無期徒刑、最輕本刑為3年以上
    有期徒刑之罪，或高等法院管轄第一審之案件，被告於準備
    程序中，就被訴事實為有罪之陳述，經受命法官告知簡式審
    判程序之旨，並聽取公訴人、被告之意見後，本院合議庭認
    適宜進行簡式審判程序，爰依刑事訴訟法第273條之1第1項
    規定，裁定由受命法官獨任進行簡式審判程序。依刑事訴訟
    法第273條之2及第159條第2項之規定，本案不適用同法第15
    9條第1項傳聞法則有關限制證據能力之相關規定，亦不受同
    法第161條之2、第161條之3、第163條之1及第164條至170條
    規定之限制，合先敘明。
二、上揭犯罪事實，業據被告於警詢、偵訊、本院準備程序及審
    理時坦承不諱（警卷第1頁反面-第2頁反面、偵字卷第47頁-
    第49頁、交訴卷第56頁-第57頁、第69頁），核與證人即告
    訴人甲○○之指訴相符(警卷第3頁正面-第4頁正面)，並有大
    林慈濟醫院醫療診斷證明書、道路交通事故現場圖、道路交
    通事故調查報告表㈠㈡、疑似道路交通事故肇事逃逸追查表、
    車號查詢汽車車籍、車號查詢機車車籍、證號查詢機車駕駛
    人、證號查詢汽車駕駛人各1份、現場暨車損照片14張附卷
    供參(警卷第6頁-第16頁、第20頁、第22頁-第26頁），被告
    上開任意性自白核與事實相符，應堪採信。本案事證明確，
    被告犯行堪可認定，應依法論科。
三、論罪科刑：
　㈠核被告所為，係犯刑法第284條前段之過失傷害罪，及同法第
    185條之4第1項前段之駕駛動力交通工具發生交通事故，致
    人傷害而逃逸罪。被告所犯過失傷害罪、駕駛動力交通工具
    發生交通事故致人傷害而逃逸罪，犯意各別，行為互殊，應
    予分論併罰。
　㈡關於累犯不予加重之說明：
　⒈查被告：⑴因竊盜案件，經臺灣高等法院臺南分院以105年度
    上易字第150號判決處有期徒刑6月、3月、拘役20日、20日
    ，應執行有期徒刑8月、拘役30日確定；⑵因竊盜案件，經臺
    灣高等法院臺中分院以105年度上易字第780號判決處有期徒
    刑6月、2月、7月，其中前2罪定應執行有期徒刑7月確定；⑶
    因竊盜案件，經本院以106年度嘉簡字第922號判決處有期徒
    刑4月確定；上開案件其中有期徒刑部分經本院以106年度聲
    字第1055號裁定定應執行有期徒刑1年9月確定，於107年9月
    16日縮刑期滿執行完畢；⑷又因違反槍砲彈藥刀械管制條例
    案件，經本院以109年度訴字第385號判決處有期徒刑4月確
    定，於111年2月25日易科罰金執行完畢，上情有臺灣高等法
    院被告前案紀錄表1份在卷可參（交訴卷第11頁-第34頁），
    被告於受前案徒刑之執行完畢後，5年以內故意再為本件駕
    駛動力交通工具發生交通事故，致人傷害而逃逸罪，核與刑
    法第47條第1項所定累犯之要件相符。
　⒉惟按，依司法院釋字第775 號解釋之解釋文及理由意旨，係
    指構成累犯者，不分情節，一律加重最低本刑，於不符合刑
    法第59條所定要件之情形下，致生行為人所受之刑罰超過其
    所應負擔罪責之個案，不符罪刑相當原則、比例原則。於此
    範圍內，為避免發生罪刑不相當之情形，法院就該個案應裁
    量是否加重最低本刑。依此，該解釋理由書中所謂「一律加
    重最低本刑，致個案過苛部分，不符憲法罪刑相當原則及比
    例原則」之情形，應係指個案「因累犯加重之規定致無法處
    以最低法定本刑，使行為人所受之刑罰超過其所應負擔罪責
    」之情形，最高法院109年度台上字第714號判決意旨可資參
    照。
　⒊審酌被告所犯前案為竊盜、違反槍砲彈藥刀械管制條例案件
    ，其犯罪類型、態樣、手段及責任非難程度，與本案並非完
    全相同或具有緊密關聯，尚難遽認其對刑罰之反應力薄弱而
    有加重其刑之必要，且依本案犯罪情節，難認其主觀惡性重
    大，應認依被告所犯刑法第185條之4第1項前段之最低法定
    本刑即6月有期徒刑，已足以充分評價被告所應負擔之罪責
    ，如依累犯規定加重其法定最低本刑，將使被告所承受之刑
    罰超過其所應負擔之罪責，並致其人身自由受有過苛侵害，
    爰依司法院釋字第775號解釋意旨，裁量不予加重其最低本
    刑。
  ㈢爰以行為人之責任為基礎，審酌被告因過失肇事造成告訴人
    受傷，竟未採取必要措施，逕自駕車離去，對告訴人之身體
    及生命安全造成潛在威脅，損害公共交通安全秩序，增加告
    訴人追究責任之困難，所為不該，惟念及被告犯後坦承犯行
    ，態度尚稱良好，兼衡告訴人之傷勢、被告尚未與告訴人達
    成和解以賠償其損失，暨被告於本院審理時自承國中畢業之
    智識程度、已婚、有1名成年子女與1名未成年子女、現因案
    在監執行，入監前務農、月入約新臺幣2-3萬元之生活狀況
    （交訴卷第71頁)等一切情狀，量處如主文所示之刑，並諭
    知易科罰金之折算標準，以示懲儆。　　
據上論斷，應依刑事訴訟法第273條之1第1項、第299條第1項前
段（依刑事裁判精簡原則，僅記載程序法條文），判決如主文。
本案經檢察官陳昭廷提起公訴，檢察官徐鈺婷到庭執行職務。
中　　華　　民　　國　　111 　年　　10　　月　　31　　日
                  刑事第一庭    法　官　林富郎
以上正本證明與原本無異。
如不服本判決應於收受判決後20日內向本院提出上訴書狀，並應
敘述具體理由；其未敘述上訴理由者，應於上訴期間屆滿後20日
內向本院補提理由書（均須附繕本）「切勿逕送上級法院」。告
訴人或被害人如對於本判決不服者，應具備理由請求檢察官上訴
，其上訴期間之計算係以檢察官收受判決正本之日期為準。
中　　華　　民　　國　　111 　年　　10　　月　　31　　日
                                書記官　陳雪鈴
【附錄本案論罪科刑法條】
中華民國刑法第185條之4
駕駛動力交通工具發生交通事故，致人傷害而逃逸者，處6月以
上5年以下有期徒刑；致人於死或重傷而逃逸者，處1年以上7年
以下有期徒刑。
犯前項之罪，駕駛人於發生交通事故致人死傷係無過失者，減輕
或免除其刑。

中華民國刑法第284條
因過失傷害人者，處1年以下有期徒刑、拘役或10萬元以下罰金
；致重傷者，處3年以下有期徒刑、拘役或30萬元以下罰金。